臺灣臺中地方法院民事判決
                                      111年度中小字第3570號
原      告  和泰產物保險股份有限公司

法定代理人  顏思齊
訴訟代理人  莊子賢  律師
被      告  陳宗龍


上列當事人間請求損害賠償事件，本院於中華民國111年10月19
日言詞辯論終結，判決如下：
    主      文
被告應給付原告新台幣壹萬貳仟參佰壹拾參元及自民國一一一年
十月一日起至清償日止，按週年利率百分之五計算之利息。
原告其餘之訴駁回。
訴訟費用新台幣壹仟元由被告負擔。
本判決原告勝訴部分得假執行。
    事實及理由
一、原告之法定代理人原為莊瑞德，嗣於本件訴訟繫屬中，業經
    變更為甲○○，茲據其聲明承受訴訟，核與民事訴訟法第17
    5條第1項之規定，並無不合，合先敘明。
二、原告主張：被告於民國109年8月16日15時41分許，駕駛車牌
    號碼（下同）BDK-0170號自用小客車，由台中市北屯區環中
    路與同榮東路口北邊起步，欲往同榮東路方向接續左轉環中
    路方向行駛，進入環中路與同榮東路口後，因疏未注意車前
    狀況，致與由中彰快速道路中清路閘道右切於該路口中等停
　  之由原告承保訴外人林揚凱所有並由訴外人吳崇維所駕駛之
    BCW-9597號自用小客車（下稱系爭保車）發生碰撞，致系爭
    保車毀損。被告過失撞損系爭保車，依民法第184條第1項及
    第196條規定，自應負損害賠償責任。玆因原告已依保險契
    約之約定賠付被保險人修復費用共計新台幣（下同）2萬552
    4元，爰依保險法第53條之規定提起本件訴訟。訴之聲明：
    被告應給付原告2萬5524元及自起訴狀繕本送達翌日起至清
    償日止，按週年利率5%計算之利息。
三、原告主張被告於上開時地，駕駛BDK-0170號自用小客車，因
    疏未注意車前狀況，與系爭保車發生碰撞，致系爭保車毀損
    ，其已依保險契約賠付被保險人修復費用2萬5524元之事實
    ，業據其提出道路交通事故當事人登記聯單、初步分析研判
    表、現場圖、系爭保車行車執照、估價單、電子發票證明聯
    為證，並經本院向台中市政府警察局第五分局調取本件汽車
    交通事故道路交通事故初步分析研判表、當事人登記聯單、
    現場圖、道路交通事故調查報告表、調查紀錄表、酒精測定
    紀錄表、補充資料表、現場照片查閱屬實。並為被告到庭所
    不爭執，堪認原告之主張為真正。
四、按汽車行駛時，駕駛人應注意車前狀況及兩車併行之間隔，
    並隨時採取必要之安全措施，道路交通安全規則第94條第3
    項，定有明文。被告駕車自應注意上述道路交通安全規則，
    惟被告駕車行經本件車禍肇事地點，未注意車前狀況，以預
    防危險之發生，而依當時情形又無不能注意情事，則被告顯
    有過失已明。而系爭保車因被告之肇事行為，致受有損害，
    亦如前述。是被告之過失侵權行為與系爭保車受損間即有相
    當因果關係。
五、復按，因故意或過失，不法侵害他人之權利者，負損害賠償責任；復按不法毀損他人之物者，應向被害人賠償其物因毀損所減少之價值，民法第184條第1項前段及第196條，分別定有明文。再按，物被毀損時，被害人依民法第196條規定請求物被毀損所減少之價額，得以必要之修復費用為估定之標準（最高法院77年5月17日77年度第9次民事庭會議決議參照）。本件被告既過失不法毀損系爭保車，已如上述。是揆諸前開規定，自應負侵權行為損害賠償責任，則原告以修復金額作為賠償金額，自屬有據。又系爭保車之零件修理既係以新零件更換被損之舊零件，是依上說明，自應將零件折舊部分予以扣除。查系爭保車送修估價修理費合計2萬5524元，其中零件費用為3,656元、工資6,468元、烤漆1萬5400元等情，業據原告陳明在卷，並有原告提出之電子發票證明聯、估價單附卷可稽。而依行政院所頒「固定資產耐用年數表」及「固定資產折舊率表」之規定，小客車之耐用年數為5年，依定率遞減法每年折舊千分之369，再參照卷附之行車執照，該車係109年1月出廠，至本件車禍事故發生之日即109年8月16日止，實際使用日數為7月又2日，依「營利事業所得稅結算申報查核准則」第95條第8項所定「固定資產提列折舊採用定率遞減法，以1年為計算單位，其使用期間未滿1年者，按實際使用之月數相當於全年之比例計算之，不滿1月者，以月計」。因此，系爭保車應以使用8月期間計算折舊。依此方式核算扣除折舊額後，得請求之零件修理費為2,757元（計算式詳如折舊部分予以扣除。查系爭保車送修估價修理費合計2萬5524元，其中零件費用為3,656元、工資6,468元、烤漆1萬5400元等情，業據原告陳明在卷，並有原告提出之電子發票證明聯、估價單附卷可稽。而依行政院所頒「固定資產耐用年數表」及「固定資產折舊率表」之規定，小客車之耐用年數為5年，依定率遞減法每年折舊千分之369，再參照卷附之行車執照，該車係109年1月出廠，至本件車禍事故發生之日即109年8月16日止，實際使用日數為7月又2日，依「營利事業所得稅結算申報查核准則」第95條第8項所定「固定資產提列折舊採用定率遞減法，以1年為計算單位，其使用期間未滿1年者，按實際使用之月數相當於全年之比例計算之，不滿1月者，以月計」。因此，系爭保車應以使用8月期間計算折舊。依此方式核算扣除折舊額後，得請求之零件修理費為2,757元（計算式詳如附表），再加計前揭工資、烤漆費用，則被告應賠償之必要修理費合計為2萬4625元（計算方式：2,757＋6,468＋15,400＝24,625）。 
六、再按，汽車行駛至交岔路口，其行進、轉彎，應依下列規定
    ：十三、行至有號誌之交岔路口，遇有前行或轉彎之車道交
    通擁塞時，應在路口停止線前暫停，不得逕行駛入交岔路口
    內，致號誌轉換後，仍未能通過妨礙其他車輛通行，道路交
    通安全規則第102條第1項第13款，定有明文。訴外人吳崇維
    行至有號誌之交岔路口，遇有交通擁塞時，未在路口停止線
    前暫停，逕行駛入肇事路口，致號誌轉換後，仍未能通過，
    妨礙其他車輛通行，此有現場照片，調查筆錄在卷可查。且
    依其停放位置，確已妨害其他車輛動線，導致車禍風險增加
    ，應認該未在路口停止線前暫停之行為，與本件車禍之發生
    ，與有原因力。足見，訴外人吳崇維就本件車禍之發生亦與
    有過失。按諸，損害之發生或擴大，被害人與有過失者，法
    院得減輕賠償金額，或免除之。前2項之規定，於被害人之
    代理人或使用人與有過失者，準用之，民法第217條第1項、
    第3項明文規定。本院斟酌雙方之前開肇事情節，認被告應
    負50%之過失責任，訴外人吳崇維則應負50%之過失責任，依
    此計算則原告得向被告請求之損害賠償金額應核減為1萬231
    3元（24,625元×50%＝12,313元，元以下四捨五入）。 
七、末按，被保險人因保險人應負保險責任之損失發生，而對於
    第三人有損失賠償請求權者，保險人得於給付賠償金額後，
    代位行使被保險人對於第三人之請求權，但其所請求之數額
    ，以不逾賠償金額為限，保險法第53條第1項規定甚明。又
    損害賠償祇應填補被害人實際損害，保險人代位被害人請求
    損害賠償時，依保險法第53條第1項規定，如其損害額超過
    或等於保險人已給付之賠償金額，固得就其賠償之範圍，代
    位請求賠償，如其損害額小於保險人已給付之賠償金額，則
    保險人所得代位請求者，應祇以該損害額為限，亦經最高法
    院65年台上字第2908號裁判闡釋甚明。查本件原告因承保之
    系爭保車遭被告過失不法毀損，固已給付賠償金額2萬5524
    元予被保險人，有估價單、電子發票證明聯附卷可參，但因
    系爭保車實際得請求賠償之修復金額僅1萬2313元，已如前
    述。從而，原告依保險法第53條第1項規定，代位請求被告
    賠償之範圍，亦僅得以該等損害額為限。是原告請求被告給
    付1萬2313元及自起訴狀繕本送達被告翌日（即111年10月1
    日）起至清償日止，按週年利率5%計算之利息，為有理由，
    應予准許，爰為判決如主文第1項所示。逾此範圍之請求，
    即非正當，應予駁回。
八、本件係適用小額程序事件，就原告勝訴所為被告敗訴判決部
    分，爰依職權宣告假執行，並確定其訴訟費用額為1,000 元
    （即裁判費1,000元），由被告負擔。
九、本件原告之訴為一部有理由、一部無理由，依民事訴訟法第
    79條、第436條之19第1項、第436條之20，判決如主文。
中　　華　　民　　國　　111 　年　　10　　月　　26　　日
                   臺灣臺中地方法院臺中簡易庭
                                  法  官  陳添喜
正本係照原本作成。
如不服本判決，應於送達後20日內，以判決違背法令為理由，向
本院提出上訴狀並表明上訴理由（上訴理由應表明一、原判決所
違背之法令及其具體內容；二、依訴訟資料可認為原判決有違背
法令之具體事實），如於本判決宣示後送達前提起上訴者，應於
判決送達後20日內補提上訴理由書（須附繕本）。
中　　華　　民　　國　　111 　年　　10　　月　　26　　日
                                  書記官  黃舜民 
附表
-----
折舊時間           金額
第1年折舊值        3,656×0.369×(8/12)=899
第1年折舊後價值    3,656-899=2,757